臺灣臺北地方法院刑事判決　　　　　　　　　　　　　九十一年度易字第一一一號
　　公　訴　人　臺灣臺北地方法院檢察署檢察官
　　被　　　告　甲○○
右列被告因恐嚇取財案件，經檢察官提起公訴（九十年度偵字第二一二五Ｏ號），本
院判決如左：
    主  文
甲○○意圖為自己不法之所有，以恐嚇使人將本人或第三人之物交付，未遂，處有期
徒刑肆月，如易科罰金，以參佰元折算壹日，緩刑貳年。開山刀壹把沒收。
    事  實
一、甲○○有吸食強力膠習慣而有「吸入劑依賴」病症，吸膠後對行為之衝動控制或
    現實判斷力受影響，但尚未達精神耗弱程度，民國九十年十月十九日甲○○吸食
    強力膠後，竟因經濟及生活壓力萌生為自己所有之不法意圖，持其在台北市○○
    路某軍用品店購買長約三十公分之開山刀一把（非槍砲彈藥刀械管制條例所列管
    之刀械），於同日十七時四十分許，至臺北市○○○路○段七十巷十五弄三號Ｏ
    Ｋ便利商店內，將開山刀直接放置在收銀台前，向店員丙○○稱「我要搶劫」等
    語，恐嚇丙○○交出其本人或超商之財物，致丙○○心生畏懼，閃避至收銀台遠
    處以行動電話報警，嗣警方人員趕至現場後當場逮捕甲○○，甲○○始未取得財
    物，並扣得甲○○所有用以恐嚇取財之開山刀一把。
二、案經臺北市政府警察局中正第二分局報請臺灣臺北地方法院檢察署檢察官偵查起
    訴。
    理  由
一、訊據被告甲○○矢口否認有何恐嚇取財之犯行，辯稱：其有吸食強力膠之習慣，
    只記得當天有在家裡吸強力膠，等到清醒時人已坐在警局，發生什麼事均不清楚
    ，其並無恐嚇取財之犯意云云，惟查：被告持長約三十公分之開山刀進入上址向
    店員丙○○恐嚇稱「我要搶劫」，致丙○○心生畏懼等情，業據證人丙○○迭於
    警訊及偵查中證稱：其見到被告持一把刀進來店內，把刀放在收銀台上對其說「
    我要搶劫」，其當時很害怕，就拿手機打電話報警，尚未將金錢交付予被告時警
    方就來了等語（見九十年度偵字第二一二五Ｏ號卷第七至八頁、第三十七頁背面
    ），被告亦於警訊中自白謂：其當時持開山刀進入店內行搶，並對小姐說我要搶
    劫等語（見上開偵查卷第五頁背面），並有台北市政府警察局中正第二分局泉州
    街派出所刑事案件報告單一紙附卷可稽、被告所有供犯罪所用之開山刀一把扣案
    可佐，足見被告確實有恐嚇取財之犯行。雖被告辯稱不記得發生什麼事云云，然
    證人丙○○證稱：被告當時神智很清晰、很正常等語（見上開偵查卷第三十七頁
    背面），復參酌被告於警訊時所作筆錄，不僅對於警員所訊問之問題均能答其所
    問，且對於案發時之狀況、店員之反應、犯案之動機、是否得款、本身有何疾病
    、開山刀由何處取得、有無前科等均能詳細供述且與實情相符，且經本院囑託市
    立療養院鑑定被告於行為時之精神狀態，鑑定結果亦認「被告雖有【吸入劑依賴
    】症，然其於行為時知覺理會判斷作用尚未達顯著較平常人為減弱之心神喪失或
    精神耗弱情形」，有台北市立療養院九十一年八月二十六日北乙○成字第０９１
    ３０７２８２００號精神鑑定報告書一紙附卷可佐，顯見被告於行為當時並非處
    於心神喪失或精神耗弱狀態中，自不能阻卻犯罪之成立，本件事證明確，被告恐
    嚇取財犯行堪以認定。
二、按刑法上恐嚇取財罪之「恐嚇」，固係指以危害通知他人，使該人主觀上生畏怖
    心之行為，然此危害之通知，並非僅限於「將來」，其於「現時」以危害相加者
    ，亦應包括在內。因是，恐嚇之手段，並無限制，其以「言語」﹑「文字」為之
    者無論矣，即使出之以「強暴」﹑「脅迫」，倘被害人尚有相當之意思自由，而
    在社會一般通念上，猶未達於不能抗拒之程度者，仍屬本罪所謂「恐嚇」之範疇
    。至於危害通知之方法，亦無限制，無論明示之言語﹑文字﹑動作或暗示之危害
    行為，苟已足使對方理解其意義之所在，並足以影響其意思之決定與行動自由者
    均屬之（最高法院八十一年度台上字第八六七號裁判意旨參照）。本件被告持刀
    以現時之脅迫手段，恫嚇被害人交出財物，致使被害人心生畏佈，但其手段並未
    達被害人不能抗拒之程度，且因警察及時趕到至未取得財物，是核被告所為，係
    犯刑法第三百四十六條第一項、第三項之恐嚇取財未遂罪，其著手於犯罪行為之
    實施，而未至取得財物之結果，為未遂犯，應依刑法第二十六條前段規定減輕其
    刑。爰審酌被告年輕力壯不思以正當途徑賺取金錢、竟持凶器進入超商恐嚇取財
    、對社會危害甚鉅、然其並未取得財物、亦未對被害人造成傷害等一切情狀，量
    處如主文所示之刑並諭知易科罰金之折算標準，以示懲儆。又被告前未曾受有期
    徒刑以上刑之宣告，有臺灣高等法院檢察署刑案紀錄簡覆表可徵，因一時失慮致
    罹刑典，信其經此論罪科刑之教訓，應知警惕而無再犯之虞，本院認前開對其宣
    告之刑以暫不執行為適當，併予宣告緩刑二年，用啟自新。末查，扣案之開山刀
    一把為被告所有且供犯罪所用之物，業據被告供承在卷（見本院九十一年十月二
    十二日訊問筆錄），爰依刑法第三十八條第一項第二款規定沒收之。
據上論斷，應依刑事訴訟法第二百九十九條第一項前段，刑法第三百四十六條第三項
、第一項、第二十六條前段、第四十一條第一項前段、第七十四條第一款、第三十八
條第一項第二款，罰金罰鍰提高標準條例第一條前段、第二條，判決如主文。
本案經檢察官呂朝章到庭執行職務
中    華    民    國      九十一    年        十      月    三十一      日
                                      臺灣臺北地方法院刑事第二庭
                                          法  官  蔡  如  琪
右正本證明與原本無異
如不服本判決，應於判決送達後十日內，向本院提出上訴狀。
                                          書記官  黃  鈴  容
中    華    民    國      九十一    年        十一    月      一        日
附錄法條：
中華民國刑法第三百四十六條
 (單純恐嚇罪)
意圖為自己或第三人不法之所有，以恐嚇使人將本人或第三人之物交付者
，處六月以上五年以下有期徒刑，得併科一千元以下罰金。
以前項方法得財產上不法之利益，或使第三人得之者，亦同。
前二項之未遂犯罰之。
